【裁判字號】    98,訴,704
【裁判日期】    980831
【裁判案由】    違反毒品危害防制條例
【裁判全文】
臺灣嘉義地方法院刑事判決               98年度訴字第704號
公  訴  人  臺灣嘉義地方法院檢察署檢察官
被      告  甲○○
                    （現於臺灣嘉義監獄鹿草分監執行中）
上列被告因違反毒品危害防制條例案件，經檢察官提起公訴（九
十八年度毒偵字第一０三七號），本院合議庭裁定由受命法官以
簡式程序進行審理，判決如下：
    主  文
甲○○施用第一級毒品，累犯，處有期徒刑拾月。
    犯 罪 事 實
一、甲○○前於民國八十七年間因施用毒品案件，經臺灣高等法
    院臺南分院裁定觀察、勒戒後，認為無施用傾向而於八十七
    年八月二十七日釋放，復於釋放後五年內，於八十八年間再
    犯施用毒品案件，並經本院裁定令入勒戒處所施以觀察、勒
    戒，認有繼續施用毒品傾向，再裁定令入戒治處所強制戒治
    。又於九十五年間因施用毒品案件，經本院以九十五年度訴
    字第五九五號判處有期徒刑七月確定，迄九十六年六月三十
    日縮刑期滿執行完畢。詎仍不知悔改，另起施用第一級毒品
    之犯意，於九十八年五月四日十五時許，在嘉義市○○路某
    處旁其母所有之自用小客車上，以將毒品海洛因摻入香菸中
    吸食之方式，施用海洛因乙次。嗣於同年月六日為警持鑑定
    許可書採其尿液送驗，其結果呈嗎啡陽性反應，始悉上情。
二、案經嘉義縣警察局報請臺灣嘉義地方院檢察署檢察官偵查起
    訴。
    理  由
一、訊據被告甲○○對於上開事實均坦承不諱；參以九十八年五
    月六日十六時十分許，採集被告尿液送驗，其結果呈嗎啡（
    按施用海洛因後，經人體之水解代謝作用，會呈嗎啡陽性反
    應）陽性反應等情，此有臺灣檢驗科技股份有限公司濫用藥
    物尿液檢驗報告、代號與真實姓名對照表及臺灣嘉義地方法
    院檢察署鑑定許可書各乙紙附卷可稽，均足徵被告上開自白
    確與事實相符，應堪採信。而按毒品危害防制條例於九十二
    年七月九日修正公布，自九十三年一月九日施行，其中第二
    十條、第二十三條將施用毒品之刑事處遇程序，區分為「初
    犯」及「五年內再犯」、「五年後再犯」。依其立法理由之
    說明：「初犯」，經觀察、勒戒或強制戒治後，應為不起訴
    處分或不付審理之裁定；經觀察、勒戒或強制戒治執行完畢
    釋放後，「五年內再犯」者，因其再犯率甚高，原實施之觀
    察、勒戒及強制戒治既已無法收其實效，爰依法追訴或裁定
    交付審理。至於經觀察、勒戒或強制戒治執行完畢釋放後，
    「五年後再犯」者，前所實施之觀察、勒戒或強制戒治已足
    以遮斷其施用毒品之毒癮，為期自新及協助其斷除毒癮，仍
    適用「初犯」規定，先經觀察、勒戒或強制戒治之程序。從
    而依修正後之規定，僅限於「初犯」及「五年後再犯」二種
    情形，始應先經觀察、勒戒或強制戒治程序。倘被告於五年
    內已再犯，經依法追訴處罰，縱其第三次（或第三次以上）
    再度施用毒品之時間，在初犯經觀察、勒戒或強制戒治執行
    完畢釋放五年以後，已不合於「五年後再犯」之規定，且因
    已於「五年內再犯」，顯見其再犯率甚高，原實施觀察、勒
    戒或強制戒治，已無法收其實效，即應依該條例第十條處罰
    （最高法院九十七年度第五次刑事庭會議決議意旨參照）。
    查被告前於八十七年間因施用毒品案件，經臺灣高等法院臺
    南分院裁定觀察、勒戒後，認為無施用傾向而於八十七年八
    月二十七日釋放，復於釋放後五年內，於八十八年間再犯施
    用毒品案件，並經本院裁定令入勒戒處所施以觀察、勒戒，
    認有繼續施用毒品傾向，再裁定令入戒治處所強制戒治等情
    ，有其臺灣高等法院被告前案紀錄表乙份在卷可參，其於觀
    察、勒戒執行完畢後五年內曾再犯施用毒品罪，被告此次施
    用毒品犯行雖係於其前受觀察、勒戒完畢五年後所再犯，揆
    諸上開說明，仍應依毒品危害防制條例第十條處罰。是本件
    事證明確，被告施用第一級毒品海洛因犯行，至堪認定，應
    依法論科。
二、按海洛因係屬毒品危害防制條例所定之第一級毒品，故核被
    告所為，係犯毒品危害防制條例第十條第一項之施用第一級
    毒品罪；其施用前持有海洛因之低度行為，為施用之高度行
    為所吸收，不另論罪。又被告前於九十五年間因施用毒品案
    件，經本院以九十五年度訴字第五九五號判處有期徒刑七月
    確定，迄九十六年六月三十日縮刑期滿執行完畢等情，有其
    臺灣高等法院被告前案紀錄表乙份在卷可參，其於五年內故
    意再犯本件有期徒刑以上之罪，為累犯，應依刑法第四十七
    條第一項加重其刑。爰審酌被告為高中畢業之智識程度，前
    有違反麻醉藥品管理條例、違反毒品危害防制條例前科，且
    曾因施用毒品而經觀察、勒戒及強制戒治程序，竟未思悔改
    ，顯然缺乏禁絕毒害決心，然念及施用毒品犯行係屬戕害自
    身健康之行為，尚未危害他人，且被告於本院審理中能坦承
    犯行，態度尚稱良好等一切情狀，量處如主文所示之刑，以
    資懲儆。
據上論斷，應依刑事訴訟法第二百七十三條之一第一項、第二百
九十九條第一項前段，毒品危害防制條例第十條第一項，刑法第
十一條前段、第四十七條第一項，判決如主文。
本案經檢察官陳則銘到庭執行職務。
中    華    民    國    98    年    8     月    31    日
                  刑事第五庭  法  官  曾宏揚
以上正本證明與原本無異。
如不服本判決應於收受判決後10日內向本院提出上訴書狀，並應
敘述具體理由；其未敘述上訴理由者，應於上訴期間屆滿後20日
內向本院補提理由書（均須按他造當事人之人數附繕本）「切勿
逕送上級法院」。
中    華    民    國    98    年    8     月    31    日
                              書記官  陳慶昀
附錄論罪科刑法條：
毒品危害防制條例第10條第1項
施用第一級毒品者，處 6 月以上 5 年以下有期徒刑。


司法院資訊處製作；財團法人民間司法改革基金會備份。
